臺灣高雄地方法院刑事判決
111年度簡上字第137號
上  訴  人
即  被  告  李慶陽


上列上訴人即被告因妨害自由等案件，不服本院中華民國111年4
月29日110年度簡字第3668號第一審簡易判決（聲請簡易判決處
刑案號：110年度偵字第22884號，移送併辦案號：110年度偵字
第26296號）提起上訴，本院管轄之第二審合議庭判決如下：
    主  文
上訴駁回。
    犯罪事實
一、丁○○與丙○○素不相識，雙方因行車糾紛而於民國110年8月18
    日19時31分許，在高雄市鳳山區建國路三段與文昌街口機車
    停等區發生口角，其後丙○○即逕自騎乘機車朝文昌街方向前
    行，因自後照鏡見丁○○騎乘機車跟隨在後，丙○○見前方文昌
    街69巷口有路燈及監視器，乃停車於該處，適該巷旁文昌街
    71號即丁○○住家，丁○○隨後騎乘機車抵達住家前，見丙○○停
    車在旁，雙方均誤認對方有尋釁之意，丁○○乃下車與丙○○理
    論，詎丁○○竟基於公然侮辱、恐嚇危害安全之犯意，於110
    年8月18日19時35分15秒許，在不特定人可共見共聞之大馬
    路旁向丙○○辱罵稱：「我沒看過你這種流氓啦」等語，於同
    日時35分52秒許，接續辱罵稱：「你說你警員，看你哪警員
    ，幹你娘機掰，你很兇嘛」等語，隨後並走至其住家拿取長
    約4、50公分之條狀木棍衝向丙○○，丙○○見狀即往69巷跑走
    ，被告仍持木棍追趕告訴人，並於同日時36分5秒許辱罵及
    恫嚇稱：「賣走！幹你娘機掰」等語，使丙○○心生畏懼致生
    危害於生命、身體安全，且足以貶損丙○○之人格與社會評價
    。嗣丁○○追躡丙○○無著後返回69巷口，丙○○借用路邊商家電
    話報警後亦返回現場，經員警到場處理，而悉上情。 
二、案經丙○○訴由高雄市政府警察局鳳山分局報告臺灣高雄地方
    檢察署檢察官偵查後聲請簡易判決處刑及移送併辦。
    理  由
壹、證據能力部分
　　按被告以外之人於審判外之言詞或書面陳述，除法律有規定
    者外，不得作為證據。又被告以外之人於審判外之陳述，雖
    不符合同法第159條之1至第159條之4之規定，但經當事人於
    審判程序同意做為證據，法院審酌該言詞陳述或書面陳述作
    成時之情況，認為適當者，亦得為證據；而當事人、代理人
    或辯護人於法院調查證據時，知有第159條第1項不得為證據
    之情形，而未於言詞辯論終結前聲明異議者，視為有前項之
    同意，刑事訴訟法第159條第1項、第159條之5分別定有明文
    。查本判決所引用之被告以外之人於審判外之陳述，當事人
    於本院審理時均明示同意作為本案證據使用（見本院111年
    度簡上字第137號卷【下稱本院卷】第49、123頁），本院復
    審酌各該證據作成時之情況，尚無違法之不當之情形，且與
    待證事實具有關聯性，認以之作為證據應屬適當，依刑事訴
    訟法第159條之5第1項規定，認前揭證據資料均有證據能力
    。
貳、實體部分
一、得心證之理由：
　　訊據上訴人即被告丁○○（下稱被告）固坦承於上開時間、地
    點，有對告訴人丙○○辱罵「我沒看過你這種流氓啦」、「你
    說你警員，看你哪警員，幹你娘機掰，你很兇」、「賣走！
    幹你娘機掰」等語，且有持木棍追趕告訴人之事實（見本院
    卷第49頁），惟矢口否認有何公然侮辱、恐嚇危害安全之犯
    行，並辯稱：告訴人一下車就往我衝過來，我怕告訴人傷害
    我的父母，罵人的話是口頭禪，持木棍是下意識動作，是為
    了驅離告訴人，我並沒有犯意，我是基於正當防衛等語（見
    本院卷第47-48、64、133頁）。惟查：　　
  ㈠被告於110年8月18日19時31分許，在高雄市鳳山區建國路三
    段與文昌街口機車停等區與告訴人發生口角，被告並於同日
    19時35分至36分許，在高雄市○○區○○街00號前不特定多數人
    得共見共聞之馬路旁對告訴人口出「我沒看過你這種流氓啦
    」、「你說你警員，看你哪警員，幹你娘機掰，你很兇」、
    「賣走！幹你娘機掰」等語及持木棍追趕告訴人等事實，業
    據被告於警詢、偵訊及本院審理時供承在卷（見高雄市政府
    警察局鳳山分局高市警鳳分偵字第11073816800號宗【下稱
    警卷】第5頁、臺灣高雄地方檢察署110年度偵字第22884號
    卷【下稱偵卷】第15頁、本院卷第49頁），核與證人即告訴
    人丙○○於警詢、偵訊之證述大致相符（見警卷第8-9頁、高
    雄地方檢察署110年度他字第6711號卷【下稱他卷】第9頁、
    偵卷第14-15頁），且經本院於111年8月1日、111年8月22日
    準備程序時勘驗現場監視器畫面影像（勘驗標的：00000000
    -000000CH02、丁○○持棍追丙○○影像、建國路三段文昌路口
    當鋪監視器），有本院勘驗筆錄在卷可參（見本院卷第61-6
    4、97-98頁），是上揭事實足堪認定。
　㈡被告雖辯稱其所為之上揭行為主觀上並無公然侮辱、恐嚇危
    害安全之犯意，且是基於正當防衛而為之等語，然查：
　⒈按刑法第309條之所謂侮辱，係以使人難堪為目的，以言語、
    文字、圖畫或動作，表示不屑、輕蔑或攻擊之意思，足以對
    於個人在社會上所保持之人格及地位，達貶損其評價之程度
    ，始足當之，此罪所擬保護者，乃個人經營社會群體生活之
    人格評價；侮辱之涵義，判斷上每隨行為人與被害人之性別
    、年齡、職業類別、教育程度、平時關係、行為時之客觀情
    狀、行為地之方言或語言使用習慣等，呈現浮動之相對性，
    應綜合全盤情狀為審查。而現今社會上使用閩南語溝通之人
    ，或因日常語言習慣，或為加強表述之力度，雖不乏習以較
    為不雅之閩南語字眼為口頭禪或發語詞者，因此信口說出「
    幹」、「幹你娘」等字眼之人並非罕見，日常生活中亦常見
    有人習慣以此類俗稱「三字經」之俚俗語言表示親密，甚至
    做為朋友打招呼之方式，尚難僅憑日常生活之人際溝通中出
    現「幹」、「幹你娘」此類不雅用語，即逕認必有侮辱他人
    之意味。至屬何者，應綜合為該言詞時之一切情狀，如行為
    人當時之態度、語氣、聲調、音量、當時係與何人對話等，
    以判定該言語是否針對特定人為侮辱意思，或僅為前揭發語
    詞或語助詞。如若係熟識之人間，以嘻笑或聊談間口出上開
    言語，彼此均可理解陳述人僅係玩笑或口頭禪，自難認有侮
    辱之意；惟若係與人發生爭執，或處於氣憤、不滿之情緒下
    ，以針對性、指涉性之方式，表達自己對對方之不滿及蔑視
    ，自屬攻擊性之言詞，而非平常玩笑或口頭禪可比。經查，
    本院勘驗現場監視器錄影畫面影像（含聲音）（勘驗標的：
    00000000-000000CH02），可知被告與告訴人當時係於不特
    定多數人得共見共聞之馬路旁發生口角衝突，被告對告訴人
    說出「我沒看過你這種流氓啦」、「你說你警員，看你哪警
    員，幹你娘機掰，你很兇」、「賣走！幹你娘機掰」等語，
    有本院111年8月1日勘驗筆錄可佐（見本院卷第61頁），而
    從此對話情境及脈絡觀之，可知被告情緒激動氣憤，其對告
    訴人所為「流氓」、「幹你娘機掰」等語顯係攻擊性言詞，
    並非單純發語詞或口頭禪而已，足以貶損告訴人之人格及社
    會評價，是被告行為時主觀上確有公然侮辱之犯意甚明。
　⒉按刑法第305條之恐嚇罪，所稱以加害生命、身體、自由、名
    譽、財產之事，恐嚇他人者，係指以使人生畏怖心為目的，
    而通知將加惡害之旨於被害人而言（最高法院52年台上字第
    751號判決意旨參照）。且行為人通知惡害之言語或舉動是
    否足使他人生畏怖之心，應依社會一般觀念衡量之，如其言
    語、舉動，依社會一般觀念，足以使人生畏怖心時，即可認
    屬恐嚇。經查，本院參以現場監視器錄影畫面影像（勘驗標
    的：00000000-000000CH02）之勘驗結果略以：...被告父母
    在勸告訴人，被告突然離開機車走進屋內，後被告從屋內拿
    出木棍欲衝向告訴人，被告父親上前阻攔：「什麼啦，不要
    這樣啦，唉唷」（19：35：59，下圖8），被告手持木棍並
    甩開阻攔的父母向告訴人追去，告訴人見狀往畫面右邊69巷
    內跑走（19：36：02，下圖9），被告亦向69巷內追去：「
    麥走，幹你娘機掰」（19：36：05，下圖10），被告未追到
    告訴人而持木棍走回巷口：「哩麥走，遇到這種屁孩，你娘
    ，回來，很會膩，騎一路，一直逼一直譙」（19：36：48）
    等情，有本院111年8月1日勘驗筆錄可佐（見本院卷第61-62
    頁），經核與證人丙○○於偵訊中證稱：我騎到文昌街69巷口
    ，後來發現被告跟在我後面，他停下來一直罵我，後來還衝
    進他家拿木棍要打我，我跑到附近中藥房報案，因為當時我
    看到他拿木棍要打我，我很害怕就趕快跑走，被告沒有追到
    我，也沒有打到我等語（見偵卷第14、15頁）所示情節相符
    ，堪以認定被告與告訴人爭執後，被告有於文昌街69巷口一
    邊持木棍追趕告訴人，一邊追罵告訴人「麥走，幹你娘機掰
    」等情，而衡酌當時二人間尚處於激烈爭執之情況，被告於
    此激動情緒下手持木棍追趕告訴人，並一邊辱罵告訴人，依
    社會一般通念，均可認定被告之行為客觀上已足使聽聞者感
    覺生命、身體之安全受到威脅而恐懼、害怕，屬於惡害通知
    無疑，並達到使人心生畏怖之程度，從而認定被告有恐嚇告
    訴人之意思，應堪認定。
　⒊按刑法第23條規定之正當防衛，必須行為人對於現在不法之
    侵害，主觀上出於防衛自己或他人權利之意思，而實行防衛
    行為，為其成立要件，如侵害尚未發生，即無正當防衛可言
    ；如侵害已經過去，而為報復洩憤之攻擊行為，更不得主張
    正當防衛。經查，被告雖於本院審理中陳稱：告訴人到我家
    持續對我和父母挑釁脅迫，我看到我父母受威脅，才自我防
    衛等語（見本院卷第62-63頁），然經本院勘驗現場監視器
    錄影畫面影像（勘驗標的：00000000-000000CH02、丁○○持
    棍追丙○○影像），可知告訴人將機車停在被告家門附近（文
    昌街69巷口）後，僅有與被告發生爭論，之後告訴人走回機
    車戴上安全帽，被告與告訴人持續爭執，被告父母出外查看
    ，被告及告訴人互相以手指責對方，被告父母在旁試圖勸阻
    雙方，後被告父母勸阻告訴人，被告見狀起身走入屋內拿取
    木棍衝向告訴人，被告父親見狀上前阻攔被告，被告甩開阻
    攔的被告父母，向告訴人追去等情，有本院111年8月1日勘
    驗筆錄可佐（見本院卷第61-63頁），是以，從上揭監視器
    畫面影像可明確知悉，告訴人當時僅有與被告爭吵，然告訴
    人並未有何疑似挑釁、脅迫或要傷害被告父母之舉動，被告
    之父母並無遭受告訴人之現在不法侵害，則被告持木棍追趕
    告訴人之行為，難認係為現在不法之侵害所為必要排除之反
    擊，核與正當防衛之要件不符，被告以前揭情詞置辯，尚不
    足採。
　㈢另聲請簡易判決處刑書雖記載被告持木棍自後追躡告訴人無
    著後返回69巷口，「並持木棍站立在告訴人機車前方等待」
    等語，然參以上揭現場監視器畫面影像，可知被告返回69巷
    口後仍繼續罵告訴人（告訴人不在現場），被告父母持續勸
    被告，被告將木棍置於機車旁後，戴上安全帽騎車往監視器
    畫面左下方離開（仍可聽到爭吵聲），之後被告又騎回屋前
    ，告訴人自畫面左下方走來，二人持續大聲爭吵，被告父母
    仍試圖勸阻，最後等待警員到場等節，有勘驗筆錄可稽（見
    本院卷第62頁），是以，被告實際上並無「持木棍站立在告
    訴人機車前方等待」之情，此部分記載實屬有誤。然而，細
    究聲請簡易判決處刑意旨所載被告所涉恐嚇危害安全事實及
    原審判決認定被告所犯恐嚇危害安全之事實，應均僅為「被
    告自家中拿出木棍追趕告訴人，並稱：『賣走！幹你娘機掰
    。』」之行為，是以，儘管聲請簡易判決處刑意旨及原審判
    決（事實部分係引用聲請簡易判決處刑書）所載之被告「並
    持木棍站立在告訴人機車前方等待」事實有誤，然因無涉犯
    罪事實之認定，故此部分僅需於本判決說明即可，於此敘明
    。
　㈣綜上所述，本案事證明確，被告上開所辯均不足採信，被告
    上開公然侮辱、恐嚇危害安全犯行，洵堪認定，應依法論科
    。
二、論罪科刑：
　㈠核被告所為，係犯刑法第309條第1項之公然侮辱罪及同法第3
    05條之恐嚇危害安全罪。被告先後辱罵告訴人之言語，係於
    密切接近之時間、地點實施，侵害同一法益，各行為之獨立
    性極為薄弱，依一般社會健全觀念，在時間差距上，難以強
    行分開，應視為數個舉動之接續施行，為接續犯。又被告公
    然侮辱及恐嚇之行為在自然意義上雖非完全一致，然均係出
    於同一怨懟情緒，在密接時間、相同地點對同一告訴人所為
    ，各行為之獨立性極為薄弱，依一般社會健全觀念，在時間
    差距上，難以強行分開，在刑法評價上，以視為數個舉動之
    接續施行，合為包括之一行為予以評價，較為合理。被告以
    一行為觸犯上開2罪名，為想像競合犯，應依刑法第55條規
    定，從一重論以恐嚇危害安全罪。另檢察官移送併辦部分（
    臺灣高雄地方檢察署110年度偵字第26296號），因與本案聲
    請簡易判決處刑為事實相同之同一案件，為聲請簡易判決處
    刑之效力所及，本院自得併予審理。
　㈡原審認被告罪證明確，認被告係犯刑法刑法第309條第1項之
    公然侮辱罪及同法第305條之恐嚇危害安全罪，並以行為人
    之責任為基礎，審酌被告本應以理性、和平方式解決與告訴
    人間之糾紛，竟在上開所載不特定人均得以共見共聞之場所
    ，率為本件公然侮辱及恐嚇之犯行，且犯後猶否認犯行，所
    為誠屬不該；另考量被告犯罪動機、目的、手段、整體情節
    ，告訴人僅於被告願意承認犯行情況下方願意調解，致迄今
    未能與告訴人和解或取得原諒等情，兼衡被告自陳之智識程
    度、家庭經濟生活狀況（因COVID-19疫情關係，無固定工作
    陷於負債等），如臺灣高等法院被告前案紀錄表所示之無前
    科素行等一切情狀，量處拘役30日，並諭知以新臺幣1,000
    元折算一日之易科罰金折算標準。並說明被告於本案犯罪所
    用之木棍1支，因未扣案且為尋常物品，倘予沒收無助達成
    犯罪預防之目的，認為不具刑法重要性，爰不予宣告沒收。
    核其認事用法均無違誤，量刑亦屬妥適，被告提起上訴，並
    以前開辯解否認犯罪，指摘原判決不當，請求為無罪之判決
    ，並無理由，應予駁回。
據上論斷，應依刑事訴訟法第455條之1第1項、第3項、第364 條
、第368條，判決如主文。
本案經檢察官乙○○聲請簡易判決處刑，檢察官甲○○到庭執行職務
。
中　　華　　民　　國　　111 　年　　10　　月　　27　　日
                  刑事第十庭  審判長法  官  曾鈴媖
　　　　　　　　　
　　　　　　　　　                  法  官  林怡姿
　　　　　　　　　
　　　　　　　　　                  法　官  蔣文萱
以上正本證明與原本無異。
不得上訴。
中　　華　　民　　國　　111 　年　　10　　月　　27　　日
                                    書記官  廖佳玲